【裁判字號】    98,聲,2248
【裁判日期】    980828
【裁判案由】    聲請定其應執行刑
【裁判全文】
臺灣臺北地方法院刑事裁定              98年度聲字第2248號
聲  請  人  臺灣臺北地方法院檢察署檢察官
受  刑  人  甲○○
上列聲請人因對受刑人數罪併罰有二裁判以上，聲請定其應執行
之刑（98年度執聲字第1727號），本院裁定如下：
    主  文
甲○○所犯如附表所示各罪所處之刑，應執行有期徒刑壹年伍月
，如易科罰金，以銀元參佰元即新臺幣玖佰元折算壹日。
    理  由
一、聲請意旨略以：受刑人甲○○因犯詐欺等案件，先後經判決
    確定如附表，應依刑法第53條、第51條第5款定其應執行之
    刑，爰依刑事訴訟法第477條第1項聲請裁定等語。
二、按數罪併罰，有2裁判以上者，依刑法第51條規定定其應執
    行刑，刑法第53條定有明文。次按受刑人行為後，刑法及其
    施行法業於民國95年7月1日修正施行，依刑法第2條第1項規
    定：「行為後法律有變更者，適用行為時之法律。但行為後
    之法律有利於行為人者，適用最有利於行為人之法律」。且
    依刑法第51條定應執行刑時，行為人於裁判確定前犯數罪，
    其中一罪在新法施行前者，即應為新舊法比較，此有最高法
    院95年5月23日第8次刑事庭會議決議可資參照。查受刑人於
    裁判確定前犯數罪，其中附表編號二、三、四、五均係於95
    年7月1日前所犯，依修正前刑法第51條規定「數罪併罰，分
    別宣告其罪之刑，依左列各款定其應執行者。」其中第5款
    規定「宣告多數有期徒刑者，於各刑中之最長期以上，各刑
    合併之刑期以下，定其刑期。但不得逾20年。」修正後刑法
    第51條第5款則規定「宣告多數有期徒刑者，於各刑中之最
    長期以上，各刑合併之刑期以下，定其刑期。但不得逾30年
    。」比較新舊法之結果，自以舊法規定之定應執行刑之上限
    為20年對行為人較為有利，此修正影響行為人刑罰之法律效
    果，是受刑人行為後法律已有變更，依刑法第2條第1項前段
    規定，應適用行為時之舊法即修正前刑法第51條第5款規定
    定其應執行之刑。末按受刑人行為後，刑法第41條亦有修正
    ，於犯罪時之刑法第41條第1項、第2項分別規定：「犯最重
    本刑為5年以下有期徒刑以下之刑之罪，而受6個月以下有期
    徒刑或拘役之宣告，因身體、教育、職業、家庭之關係或其
    他正當事由，執行顯有困難者，得以1元以上3元以下折算1
    日，易科罰金。但確因不執行所宣告之刑，難收矯正之效，
    或難以維持法秩序者，不在此限。」、「併合處罰之數罪，
    均有前項情形，其應執行之刑逾6月者，亦同。」；又受刑
    人行為時之易科罰金折算標準，修正前罰金罰鍰提高標準條
    例第2條前段（現已刪除）規定，就其原定數額提高為100倍
    折算1日，則本件受刑人行為時之易科罰金折算標準，應以
    銀元300元折算1日，經折算為新臺幣後，應以新臺幣900元
    折算為1日。惟95年7月1日施行之刑法第41條第1項、第2項
    則分別規定：「犯最重本刑為5年以下有期徒刑以下之刑之
    罪，而受6個月以下有期徒刑或拘役之宣告者，得以新臺幣1
    千元、2千元或3千元折算1日，易科罰金。但確因不執行所
    宣告之刑，難收矯正之效，或難以維持法秩序者，不在此限
    」、「前項規定於數罪併罰，其應執行之刑未逾6月者，亦
    適用之。」本件經比較修正前後，就應執行之刑逾6月者是
    否得易科罰金及易科罰金折算標準之結果，以95年7月1日施
    行前之規定，較有利於受刑人。再依94年2月2日新修正公布
    之中華民國刑法施行法第3條之1第3項規定：「於94年1月7
    日刑法修正施行前犯併合處罰數罪之一罪，且該數罪均符合
    第41條第1項得易科罰金之規定者，適用90年1月4日修正之
    刑法第41條第2項規定」。換言之，數罪併罰，部分犯罪行
    為在舊法，部分犯罪行為在新法，裁判在新法施行法後，如
    各罪均得易科罰金，惟定應執行之刑逾有期徒刑6月，仍得
    諭知易科罰金之折算標準，且易科罰金之折算標準參照最高
    法院84年度台非字第542號裁判要旨，應擇最有利行為人之
    法律定之（臺灣高等法院暨所屬法院因應新修正刑法施行座
    談會提案第5號參照）。綜上所述，本件應依刑法第2條第1
    項前段，適用修正前刑法第41條第1項前段、第2項、修正前
    罰金罰鍰提高標準條例規定，定其易科罰金折算標準，對受
    刑人為有利。
三、經查，本件受刑人因犯竊盜、商業會計法、稅捐稽徵法、詐
    欺等案件，先後經本院、臺灣高等法院、臺灣板橋地方法院
    及本院判處如附表所示之刑，此有臺灣高等法院被告前案紀
    錄表及如附表所示之判決書附卷可稽，且均經分別確定在案
    ，茲檢察官聲請定其應執行之刑，本院審核認為聲請為正當
    ，爰定其應執行之刑如主文所示，並依首揭規定，諭知易科
    罰金之折算標準。
四、依刑事訴訟法第477條第1項，刑法第2條第1項前段、第53條
    、修正前刑法第51條第5款、修正前刑法第41條第1項前段、
    第2項，刑法施行法第3條之1第3項，修正前罰金罰鍰提高標
    準條例第2條，現行法規所定貨幣單位折算新臺幣條例第2條
    ，裁定如主文。
中    華    民    國    98    年    8     月    28    日
                  刑事第十二庭  法  官  曾正龍
以上正本證明與原本無異。
如不服本裁定，應於裁定送達後5日內向本院提出抗告狀。
                                書記官  彭自青
中    華    民    國    98    年    9     月    1     日
附表：
┌──────┬──────┬──────┬──────┬──────┬──────┐
│編號        │     一     │     二     │     三     │     四     │     五     │
├──────┼──────┼──────┼──────┼──────┼──────┤
│罪名        │竊盜        │商業會計法  │商業會計法  │稅捐稽徵法  │詐欺        │
├──────┼──────┼──────┼──────┼──────┼──────┤
│宣告刑      │有期徒刑5月 │有期徒刑10月│有期徒刑6月 │有期徒刑6月 │有期徒刑8月 │
│            │            │，減為有期徒│，減為有期徒│，減為有期徒│，減為有期徒│
│            │            │刑5月       │刑3月       │刑3月       │刑4月       │
├──────┼──────┼──────┼──────┼──────┼──────┤
│犯罪日期    │96年12月16日│94年11月間起│94年9月間起 │94年9月間起 │95年3月3日  │
│            │            │至同年12月間│至同年10月間│至94年10月間│            │
│            │            │止          │止          │止          │            │
├──────┼──────┼──────┼──────┼──────┼──────┤
│偵查機關    │臺灣臺北地方│臺灣臺北地方│臺灣板橋地方│臺灣板橋地方│臺灣臺南地方│
│            │法院檢察署  │法院檢察署  │法院檢察署  │法院檢察署  │法院檢察署  │
├──────┼──────┼──────┼──────┼──────┼──────┤
│偵查案號    │97年度偵字第│96年度偵字第│97年度偵字第│97年度偵字第│96年度偵字第│
│            │560號       │25587號     │12442號     │12442號     │7488號      │
├─┬────┼──────┼──────┼──────┼──────┼──────┤
│  │法院    │本院        │臺灣高等法院│臺灣板橋地方│臺灣板橋地方│本院        │
│最│        │            │            │法院        │法院        │            │
│後├────┼──────┼──────┼──────┼──────┼──────┤
│事│案號    │97年度簡字第│97年度上訴字│97年度簡字第│97年度簡字第│98年度重訴字│
│實│        │253號       │第3696號    │8461號      │8461號      │第2號       │
│審├────┼──────┼──────┼──────┼──────┼──────┤
│  │判決日期│97年1月28日 │97年9月11日 │98年3月10日 │98年3月10日 │98年5月18日 │
├─┼────┼──────┼──────┼──────┼──────┼──────┤
│  │法院    │本院        │臺灣高等法院│臺灣板橋地方│臺灣板橋法院│本院        │
│  │        │            │            │法院        │            │            │
│確├────┼──────┼──────┼──────┼──────┼──────┤
│定│案號    │97年度簡字第│97年度上訴字│97年度簡字第│97年度簡字第│98年度重訴字│
│判│        │253號       │第3696號    │8461號      │8461號      │第2號       │
│決├────┼──────┼──────┼──────┼──────┼──────┤
│  │確定日期│97年3月6日  │97年9月29日 │98年3月26日 │98年3月26日 │98年6月1日  │
├─┴────┼──────┼──────┼──────┼──────┼──────┤
│備註        │臺北地減97年│臺北地檢97年│板橋地檢98年│板橋地檢98年│臺北地檢98年│
│            │度執緝字第  │度執字第6499│度執字第6159│度執字第6159│度執字第3643│
│            │1071號      │號          │號          │號          │號          │
└──────┴──────┴──────┴──────┴──────┴──────┘


司法院資訊處製作；財團法人民間司法改革基金會備份。
